臺灣苗栗地方法院刑事判決
111年度訴字第266號
公  訴  人  臺灣苗栗地方檢察署檢察官
被      告  姜均憲



上列被告因違反廢棄物清理法案件，經檢察官提起公訴（111年
度偵字第3092號），被告於準備程序中就被訴事實為有罪之陳述
，經本院告知簡式審判程序意旨，於聽取當事人之意見後，裁定
以簡式審判程序審理，判決如下：
    主  文
甲○○犯廢棄物清理法第46條第4款前段之非法清除廢棄物罪，處
有期徒刑陸月，如易科罰金，以新臺幣壹仟元折算壹日。緩刑參
年。緩刑期間付保護管束，並接受法治教育壹場次。
    犯罪事實及理由
一、本件犯罪事實、證據及應適用之法條，除下列更正及補充外
    ，其餘均引用檢察官起訴書之記載(如附件)。
  ㈠犯罪事實一第1至3列「領有廢棄物清除、處理許可文件，不
    得從事廢棄物之清除、處理，竟基於違法清除、處理廢棄物
    之犯意」更正為「領有廢棄物清除許可文件，不得從事廢棄
    物之清除，竟基於違法清除廢棄物之犯意」。
　㈡證據部分增列：被告甲○○於本院準備程序及審理時之自白。
  ㈢廢棄物清理法之立法目的，乃係「為有效清除、處理廢棄物
    ，改善環境衛生，維護國民健康」，該法第1條定有明文，
    而該法第46條第4款之規定，係基於行政政策上之考量，對
    未依同法第41條第1項規定領有廢棄物清除、處理許可文件
    而從事廢棄物貯存、清除、處理，或未依廢棄物清除、處理
    許可文件內容貯存、清除、處理廢棄物之行為，論以刑事法
    之罰則，屬於行政刑罰之性質，凡行為人確有違反前開規定
    之行為事實，即應以刑罰處罰行為人，至於行為人究係出於
    何動機而為違反前開規定之行為，尚不影響該行為已構成各
    該罪名之認定。廢棄物清理法第46條第4款所謂「清除」，
    係指：「事業廢棄物之收集、運輸行為」；所謂「處理」，
    係指下列行為：「1.中間處理：指事業廢棄物在最終處置前
    ，以物理、化學、生物、熱處理或其他處理方法，改變其物
    理、化學、生物特性或成分，達成分離、減積、去毒、固化
    或安定之行為。2.最終處置：指衛生掩埋、封閉掩埋、安定
    掩埋或海洋棄置事業廢棄物之行為。3.再利用：指事業機構
    產生之事業廢棄物自行販賣、轉讓或委託做為原料、材料、
    燃料、填土或其他經中央主管機關及目的事業主管機關認定
    之用途行為，並應符合本標準規定者」，事業廢棄物貯存清
    除處理方法及設施標準第2條第2、3款分別訂有明文。本案
    被告未領有廢棄物清除許可文件，卻自新北市蘆洲區某處載
    運含有廢木頭、磚塊、垃圾等之一般事業廢棄物，傾倒棄置
    於苗栗縣○○鎮○○街000巷000○0號旁之新港溪排水道，並未做
    任何中間處理及再利用，亦未有掩埋等行為，依上揭說明，
    自非屬該等一般事業廢棄物之處理行為所包含之中間處理、
    最終處置或再利用之行為。是核被告所為，係犯廢棄物清理
    法第46條第4款之未領有廢棄物清除許可文件，從事廢棄物
    清除罪。公訴意旨雖認被告係犯廢棄物清理法第46條第4款
    之未取得廢棄物清除、處理許可文件，從事廢棄物之清除、
    處理行為，惟承前所述，被告所為僅該當「清除」，並非「
    處理」。是公訴意旨認被告所犯尚有非法「處理」廢棄物，
    容有誤會，附此指明。
二、刑事審判旨在實現刑罰權之分配正義，故法院對有罪被告之
    科刑，應符合罪刑相當之原則，使輕重得宜，罰當其罪，以
    契合社會之法律感情，此所以刑法第57條明定科刑時應審酌
    一切情狀，尤應注意該條所列10款事項以為科刑輕重之標準
    ，並於同法第59條賦予法院以裁量權，如認「犯罪之情狀可
    憫恕，認科以最低度刑仍嫌過重者，得酌量減輕其刑」。而
    刑法第59條規定犯罪之情狀可憫恕者，得酌量減輕其刑，其
    所謂「犯罪之情狀」，與同法第57條規定科刑時應審酌之一
    切情狀，並非有截然不同之領域，於裁判上酌減其刑時，應
    就犯罪一切情狀（包括第57條所列舉之10款事項），予以全
    盤考量，審酌其犯罪有無可憫恕之事由（即有無特殊之原因
    與環境，在客觀上足以引起一般同情，以及宣告法定低度刑
    ，是否仍嫌過重等），以為判斷。查被告所傾倒者係含有廢
    木頭、磚塊、垃圾等之一般事業廢棄物，尚非具有毒性、危
    險性足以影響人體健康或污染環境之有害事業廢棄物，其犯
    罪所生危害尚非鉅大，又其犯後坦承犯行且將廢棄物清除完
    畢（詳如後述），堪認被告業有悔意，是依本件犯罪情節，
    在客觀上尚可憫恕，若處以法定最輕本刑即有期徒刑1年，
    均屬失之過苛，而有情輕法重之虞，在客觀上足以引起一般
    之同情，而有堪資憫恕之處，爰適用刑法第59條規定，酌量
    減輕被告之刑。
三、爰審酌被告未領有廢棄物清除文件，載運一般事業廢棄物後
    任意棄置，危害周圍土地及環境生態，應予非難，惟被告於
    警詢、偵訊、本院準備程序及審理時均坦承犯行，態度良好
    ，節省司法資源，且已將棄置之廢棄物清運完畢、回復原狀
    ，有本院與警方連絡之電話紀錄表（本院卷第13頁），及被
    告提出之富國建材乙級事業廢棄物處理場清運車輛進廠處理
    運送文件（本院卷第43頁至第47頁）、現場清除照片（本院
    卷第49頁至第73頁）在卷為憑，足認被告所造成之法益侵害
    及環境影響已獲有某程度之彌補。兼衡被告於本院審理時自
    述為高職畢業之智識程度，受僱從事駕駛拖車運送土方工作
    之經濟狀況，及已婚、育有2名未成年子女之生活狀況（本
    院卷第40至41頁)等一切情狀，量處如主文所示之刑。
四、被告未曾因故意犯罪受有期徒刑以上刑之宣告，有臺灣高等
    法院被告前案紀錄表1份在卷可查。其因一時失慮，致罹刑
    典，且犯後坦承犯行，現已將所傾倒之一般事業廢棄物清除
    完畢，業如前述，歷此刑事偵、審訴訟程序及科刑之教訓，
    當能知所警惕，信無再犯之虞，本院認其所宣告之刑以暫不
    執行為適當，爰依刑法第74條第1項第1款之規定，諭知緩刑
    2年，再斟酌被告前揭犯罪之情節及為促使被告日後得以自
    本案確實記取教訓，認為仍有課予被告一定程度負擔之必要
    ，爰參酌被告之年紀、智識等情，依刑法第74條第2項第8款
    規定，命被告應於緩刑期間內，接受法治教育1場次，併依
    刑法第93條第1項第2款規定，諭知被告於緩刑期間付保護管
    束，俾予適當追蹤及輔導，以符合緩刑目的。倘被告有違反
    上開負擔情節重大，足認原宣告之緩刑難收其預期效果，而
    有執行刑罰之必要，依刑法第75條之1第1項第4款規定，得
    撤銷緩刑之宣告。
五、沒收部分：　　
  ㈠按犯罪所得，屬於犯罪行為人者，沒收之；前二項之沒收，
    於全部或一部不能沒收或不宜執行沒收時，追徵其價額；宣
    告前二條之沒收或追徵，有過苛之虞、欠缺刑法上之重要性
    、犯罪所得價值低微，或為維持受宣告人生活條件之必要者
    ，得不宣告或酌減之，刑法第38條之1第1項前段、第3項、
    第38條之2第2項分別定有明文。
  ㈡被告載運廢棄物至案發地點傾倒，收取新臺幣2萬元之款項，
    業據被告於本院審理時供述明確（本院卷第40頁），惟被告
    因清除案發現場其所傾倒之廢棄物，花費約30萬元，目前仍
    分期付款中，亦據被告於本院審理時供陳明確（本院卷第40
    頁），被告所需支付之清除費用已超過所收取之犯罪所得2
    萬元價金甚多，被告受僱從事駕駛拖車載運土方工作，收入
    有限，若仍宣告沒收此部分之犯罪所得，容有過苛之情，爰
    依前述規定，不予宣告被告之犯罪所得。
六、依刑事訴訟法第273條之1第1項、第299條第1項前段，判決
    如主文。　　
七、本判決書係依刑事訴訟法第310條之2準用同法第454條第1、
    2項製作，犯罪事實、證據及應適用之法條，並得引用檢察
    官起訴書之記載。如不服本件判決，得自判決送達之日起20
    日內，以書狀敘述理由，提起上訴。
本案經檢察官馮美珊提起公訴，檢察官楊岳都到庭執行職務。
中    華    民    國     111    年    6    月    28   日
                  刑事第四庭    法 官 紀雅惠
以上正本證明與原本無異。
如不服本判決應於收受判決後20日內向本院提出上訴書狀，並應
敘述具體理由（均應附繕本）。告訴人或被害人如對本判決不服
者，應具備理由請求檢察官上訴，其上訴期間之計算係以檢察官
收受判決正本之日期為準。
中    華    民    國     111    年    6    月    28   日
                                書記官 陳信全
附錄本案論罪科刑法條：
廢棄物清理法第46條
有下列情形之一者，處1年以上5年以下有期徒刑，得併科新臺幣
1千5百萬元以下罰金：
一、任意棄置有害事業廢棄物。
二、事業負責人或相關人員未依本法規定之方式貯存、清除、處
    理或再利用廢棄物，致污染環境。
三、未經主管機關許可，提供土地回填、堆置廢棄物。
四、未依第41條第1項規定領有廢棄物清除、處理許可文件，從
    事廢棄物貯存、清除、處理，或未依廢棄物清除、處理許可
    文件內容貯存、清除、處理廢棄物。
五、執行機關之人員委託未取得許可文件之業者，清除、處理一
    般廢棄物者；或明知受託人非法清除、處理而仍委託。
六、公民營廢棄物處理機構負責人或相關人員、或執行機關之人
    員未處理廢棄物，開具虛偽證明。
附件：
臺灣苗栗地方檢察署檢察官起訴書
                                     111年度偵字第3092號
　　被　　　告　甲○○　
上列被告因違反廢棄物清理法案件，已經偵查終結，認應提起公
訴，茲將犯罪事實及證據並所犯法條分敘如下：
        犯罪事實
一、甲○○明知非依廢棄物清理法第41條第1 項規定領有廢棄物清
    除、處理許可文件，不得從事廢棄物之清除、處理，竟基於
    違法清除、處理廢棄物之犯意，於民國111年3月24日凌晨0
    時48分許，駕駛車牌號碼000-0000號曳引車(附掛HBA-0016
    號半拖車)，以新台幣2萬元之代價，自新北市蘆洲區某處載
    運之含有廢木頭、磚塊、垃圾等之一般事業廢棄物，至苗栗
    縣○○鎮○○街000巷000○0號旁之新港溪排水道傾倒。嗣經警據
    報後當場查獲。　
二、案經苗栗縣警察局竹南分局報告偵辦。
　　　　證據並所犯法條
一、證據清單及待證事實：
編號 證據名稱 待證事實  ㈠ 被告甲○○於警詢、偵訊時之自白 本件犯罪事實。  ㈡ 苗栗縣政府環境保護局稽查紀錄 本件犯罪事實。  ㈢ 現場照片 被告傾倒係含廢木材、垃圾等之一般事業廢棄物之事實。 
二、核被告所為，均係犯廢棄物清理法第46條第4款未依廢棄物
    清理法第41條第1 項規定領有廢棄物清除、處理許可文件，
    從事廢棄物清除、處理之罪嫌。
三、依刑事訴訟法第251條第1項提起公訴。
　　此　致
臺灣苗栗地方法院
中　　華　　民　　國　  111 　年　　4 　　月　　14　　日
                              檢  察  官  馮美珊
本件證明與原本無異　
中　　華　　民　　國　　111 　年　　4   　月    26    日
                              書  記  官  鄭婷文